【裁判字號】    99,聲,1707
【裁判日期】    990713
【裁判案由】    聲明異議
【裁判全文】
臺灣桃園地方法院刑事裁定              99年度聲字第1707號
被異議  人  臺灣桃園地方法院檢察署檢察官（戊股執行檢察官
            ）
異  議  人
即受刑  人  甲○○
上列異議人即受刑人因臺灣桃園地方法院檢察署99年度執字第
3322號執行案件，對於執行檢察官所發執命令聲明異議，本院裁
定如下：
    主  文
異議駁回。
    理  由
一、按刑事訴訟法第142 條第1 項規定「扣押物若無留存之必要
    者，不待案件終結，應以法院之裁定或檢察官命令發還之；
    其係贓物而無第三人主張權利者，應發還被害人。」第475
    條第1 項規定「扣押物之應受發還人所在不明，或因其他事
    故不能發還者，檢察官應公告之；自公告之日起滿六個月，
    無人聲請發還者，以其物歸屬國庫。」
二、聲請意旨以：本案之扣案款項在確定判決主文中並未諭知沒
    收，且辯論庭時，偵辦員警到庭證述該員警在查獲現場有與
    「土豆」通電話，確認扣案現金為伊之桃園友人交付伊保管
    之工程款，可見伊為持有人亦為保管人，是依刑事訴訟法第
    142 條第2 項規定，伊有權利聲請發還。況確定判決主文僅
    有沒收附表一之物，並無沒收扣案現金，伊當有權利聲請發
    還。又扣案款項中之部分現金為本人母親於98年6 月4 日從
    渣打銀行提領出來（共14萬元）給伊開檳榔攤使用，此14
    萬元應讓伊先行領回，然此遭執行檢察官拒絕，爰提本件異
    議云云。
三、經查：警方於98年6 月11日晚間9 時10分許，在中壢市○○
    路○ 段509 號前查獲異議人並扣得甲○○持有之物品共22項
    （如98年度偵字第12973 號影卷第48-50 頁之桃園縣政府警
    察局保安警察隊扣押物品目錄表所示），原確定判決即本院
    98年度易字第804 號、第1111號判決如附表一、附表二所示
    之扣案物品共18項並未包括上開警方扣得之全部物品，上開
    判決對於扣案之如98年度偵字第12973 號影卷第48-50 頁之
    桃園縣政府警察局保安警察隊扣押物品目錄表所示之四項物
    品即（紅色手提紙袋裝）新台幣1,900,000 元、（台銀紙袋
    裝）新台幣746, 000、（黃色紙袋裝）新台幣28,000元、（
    甲○○背包裝）新台幣162,100 元，並未有任何事實上之敘
    述（即疏未在判決事實記載警方扣得該四項物品）及交待應
    如何處理。然據異議人於警詢自承紅色手提紙袋裝之新台幣
    1,900,000 元、台銀紙袋裝之新台幣746, 000元是僱佣伊為
    本件詐騙集團成員之主嫌「土豆」叫一名女子拿給伊的等語
    ；異議人又於98年6 月12日偵訊時自承扣案之新台幣共
    2,836,100 元是於98年6 月11日晚上8 時許，在大興西路的
    肯德基，有一個女孩子拿給伊，那筆錢是詐騙集團的錢，因
    為綽號「土豆」的老闆告訴伊，對岸大陸的首腦洗錢所使用
    的帳戶出問題無法匯款，他伯警察找上那個女孩子，所以錢
    先保管在伊這邊，會叫另外的人過來拿，…那個錢應該是被
    害人遭到詐騙後，匯整好後寄給伊，伊再存入渣打的帳戶，
    帳號是00000000000 的帳戶，這個帳戶應該就是他們洗錢用
    的，平均1 、2 日就會存入10、20萬元，最高紀錄1 日存入
    80 萬 元等語。依此，上開所有扣案款項均為本件詐騙集團
    成員之主嫌「土豆」及其共犯成員（包括異議人）之詐騙犯
    罪所得。可見異議人於本院98年10月15日準備程序開始翻稱
    「土豆」打電話給伊時很急，叫伊去桃園，他說有一筆工程
    款原來要寄送到大陸，現在不用了，叫伊先保管這筆金錢，
    他會叫朋友拿回去，「土豆」在上星期有打電話給伊，他叫
    伊要把這筆錢還給他，他說這筆金錢和詐欺無關云云，與異
    議上開之前所言，風馬牛不相及，無非係為領回本件所有被
    扣款項之杜撰之精心之翻供之詞，不足採信；非僅如此，異
    議人於98年7 月10日偵訊時供稱98年6 月11日下午「土豆」
    突然打電話給伊，叫伊去桃園幫他拿錢，伊當天下午5 、6
    點到桃園市○○○路的肯德基，後來依又依「土豆」電話指
    示到肯德基路邊停車格，有一名27、28歲之女子上伊的車，
    該女子叫伊撥「土豆」電話，確認伊係「土豆」所指定之人
    ，就將裝錢之手提袋、黃色牛皮紙袋交給伊，「土豆」說他
    另一個朋友明天會來拿這條錢，是他要還朋友的云云，異議
    人所稱上開扣案款項據「土豆」稱係「土豆」要還朋友的錢
    ，亦與異議人於本院98年10月15日準備程序所稱該等款項係
    工程款，前後所言不符。且即便該等款項果如異議人後來翻
    供所言係「土豆」要還給友人的或「土豆」要繳的工程款，
    然「土豆」既為詐騙集團主嫌，則上開扣案款項之來源仍不
    能排除係「土豆」之詐騙集團之犯罪所得，不能僅憑異議人
    所轉述之「土豆」之一方之言即斷言上開扣案款項與詐欺之
    犯罪所得無關。至異議人於本件異議所稱本案於辯論庭時，
    偵辦員警到庭證述該員警在查獲現場有與「土豆」通電話，
    確認扣案現金為伊之桃園友人交付伊保管之工程款，可見伊
    為持有人亦為保管人云云，經本院查閱本院98年度易字第
    804 號、第1111號卷98年12月8 日之審理筆錄，證人劉勇男
    警員於該庭證稱「…我從被告手機中找到土豆的電話，另外
    一名警員打電話給土豆，後來我聽我同事說，土豆支支嗚嗚
    的，說要去聯絡那名女子，可是後來就聯絡不到土豆。」根
    本未有異議人所稱該員警到庭證述其在查獲現場有與「土豆
    」通電話，確認扣案現金為伊之桃園友人交付伊保管之工程
    款之情節，異議人於本件異議狀所載，核屬不實，且為蓄意
    誤導法院之舉。綜上，上開扣案款項既為本件詐騙集團成員
    之主嫌「土豆」之詐騙集團犯罪所得，則執行檢察官自應依
    刑事訴訟法第142 條第1 項後段及第475 條第1 項之規定將
    之全部發還被害人，若不能查明本件詐騙集團之被害人，則
    應依法公告之，自公告之日起滿六個月，無人聲請發還者，
    以其物歸屬國庫，始屬正辦。又查，異議人於警詢供稱背包
    內散鈔162,100 元是伊自己的，然其於98年6 月12日偵訊時
    供稱扣案之所有款項2,836,100 元均係「土豆」因大陸之洗
    錢帳戶出問題不能匯款，又害怕被查獲，所以叫上開女子交
    給伊保管，是其警詢所稱背包內散鈔16 2,100元是伊自己的
    ，已有不符；遑論異議人於98年7 月10日偵訊時供稱其中的
    162,000 元是伊的，又於本院98年8 月11日訊問、98年12月
    8 日審理時具體供稱扣案款項其中之130,000 元是伊向伊媽
    媽借來要開檳榔攤的，還有32,000元是「土豆」在一個月前
    發給伊當詐騙集團成員的薪資，則若此均為真實，則扣案款
    項中，其中共162,000 元是異議人自己的，亦仍與其警詢供
    稱162,100 元是伊自己的，金額互不相符，是其所稱扣案款
    項中162,100 元、162,000 元是伊自己的云云，實難憑信。
    非僅如此，異議人於偵、審時數次陳稱其自己因為失業很久
    所以才會加入「土豆」之詐騙集團，若此為真，則其於一個
    月前接獲「土豆」所發之薪資32,000元，竟均未花用，再加
    上嗣其又接獲其媽媽之借款13,000元，竟鎮日帶在身上及其
    所駕之車內，亦與常情相悖。至異議人所提證明其曾向其之
    媽媽借得140,000 元，並提出其媽媽之渣打銀行活期存款存
    摺內頁以資證明其媽媽於98年6 月4 日以現金提領方式提領
    4 次3 萬元、1 次2 萬元共140,000 元借予其開設檳榔攤云
    云，與其於本院98年8 月11日訊問、98年12月8 日審理時具
    體供稱扣案款項其中之130, 000元是伊向伊媽媽借來要開檳
    榔攤的云云，二者所供之款項金額出入甚大，高達10,000元
    之譜，益見異議人於上開案件警、偵訊、本院訊問、審理時
    所供之本案扣案款項，其中若干部分屬於其自己所有，其中
    出入之大，不足認定本案扣案款項中確有若干部分屬於異議
    人自己所有。進而言之，異議人既自承本案扣案款項中之
    32,000元係「土豆」於案發前1 月發給伊之薪資，則該
    320,000 元顯為被告從事詐欺集團之犯罪之報酬，此為其所
    有之犯罪所得，自應依刑法第38條第1 項第2 款之規定宣告
    沒收（本院98年度易字第804 號、第1111號判決漏未處理，
    應由檢察官聲請非常上訴，以資救濟），亦絕不得發還異議
    人。綜上，異議人對於執行檢察官不將本案扣案款項予以發
    還之命令提出本件異議，非有理由，應予駁回。
四、依刑事訴訟法第486條、第220條，裁定如主文。
中    華    民    國    99    年    7     月    13    日
                  刑事第三庭    法  官  曾雨明
以上正本證明與原本無異。
如不服本裁定，應於送達後5 日內，向本院提出抗告狀。
                            書記官  蘇  萱
中    華    民    國    99    年    7     月    14    日

司法院資訊處製作；財團法人民間司法改革基金會備份。
